臺灣臺北地方法院民事判決
111年度勞訴字第405號
原      告  葉振芳  
            蔡呈星  
            郭順福  
            張玄宗  
            蔡福財  
            黃智遠  
上六人共同
訴訟代理人  李柏毅律師
            邱靖棠律師
            華育成律師
被      告  台灣電力股份有限公司

法定代理人  曾文生  
訴訟代理人  章修璇律師
上列當事人間請求給付退休金差額事件，本院於民國111年10月1
9日言詞辯論終結，判決如下：
    主  文
一、被告應各給付原告張玄宗、黃智遠如附表編號4、6「B欄」
    所示金額，及各自如附表編號4、6「本院判決利息起算日」
    欄所示日期起至清償日止，按週年利率5％計算之利息。
二、原告張玄宗、黃智遠其餘之訴、原告葉振芳、蔡呈星、郭順
    福、蔡福財之訴均駁回。
三、訴訟費用由被告負擔40％，餘由原告葉振芳、蔡呈星、郭順
    福、蔡福財負擔。
四、本判決第一項得假執行。但被告如各以如附表編號4、6「B
    欄」所示金額各為原告張玄宗、黃智遠預供擔保，得免為假
    執行。 
    事實及理由
壹、程序部分：
　　原告黃智遠原起訴請求被告給付新臺幣（下同）16萬9,318
    元本息，嗣減縮請求金額如附表編號6「A欄」所示，核符民
    事訴訟法第255條第1項第3款規定，應予准許。　
貳、實體部分：
一、原告主張：
　㈠原告均為被告嘉義營業處之員工，均屬純勞工，分別自如附
    表「工作年資起算日期」起受僱於被告，各於如附表「舊制
    年資結清日期」、「退休日期」欄所示日期結清舊制年資或
    退休。原告依勞動基準法（下稱勞基法）施行前後之工作年
    資所計算之舊制結清基數各如附表「結清基數」欄所示。又
    舊制結清前3個月、6個月工資應包含初夜點心費與深夜點心
    費（下稱系爭夜點費）、司機加給、誤餐費（下合稱系爭給
    與），原告領取之平均金額，各如附表「平均（含加發）夜
    點費」、「平均司機加給」、「平均誤餐費」欄所示。詎被
    告於因舊制結清而計算退休金時，未將系爭給與列入平均工
    資計算，短付原告退休金，爰依勞基法第84條之2、第55條
    第1項、第3項、臺灣省工廠工人退休規則（民國89年9月25
    日廢止，下稱退休規則）第9條第1款、第10條第1項第1款、
    經濟部所屬事業人員退休撫卹及資遣辦法（下稱退撫辦法）
    第9條（即108年8月30日修正前退撫辦法第6條，下逕以第9
    條稱之）、勞工退休金條例（下稱勞退條例）第11條提起本
    件訴訟等語。
　㈡並聲明：被告應給付原告各如附表「A欄」所示金額，及各自
    如附表「原告請求利息起算日」欄所示之日起至清償日止，
    按週年利率5％計算之利息。
二、被告辯以：
　㈠被告為體恤輪班人員須於初夜、深夜時段出勤之辛勞，早於
    日治時期，發放食品予出勤人員充作初夜、深夜點心，嗣因
    發放食品手續繁瑣，故自64年起改以現金代之，給付數額固
    定，不因職級薪資高低、經驗等不同而有差異，但僅屬發放
    方式改變，性質仍為單方恩惠性給與，並非因工作而獲得之
    經常性給與。至77年間因考量輪班人員長期初夜、深夜輪班
    之辛勞，另加發輪班人員初夜、深夜點心費，嗣於92年1月1
    日起調整為輪班人員出勤小夜班發給初夜點心費250元（包
    含一般初夜點心費75元及加發初夜點心費175元），大夜班
    發給深夜點心費400元（包含一般深夜點心費150元及加發深
    夜點心費250元），且為作業方便，以輪值小、大夜班之次
    數按月結算，每人每月可領取之金額非固定，與一般津貼每
    月固定支付一定金額不同，足徵系爭夜點費不論一般、加發
    均非勞務之對價，即使固定發放，亦未變更其恩惠給與性質
    。司機加給、誤餐費亦僅係體恤勞工所為恩惠性給與，況被
    告為經濟部所屬國營事業，員工之退休、撫卹、資遣及離職
    等事項，悉依退撫辦法及經濟部所屬事業人員退休撫卹及資
    遣辦法作業手冊（下稱退撫辦法作業手冊）作為實務作業之
    準繩，依退撫辦法作業手冊規定，並參酌經濟部相關函示，
    可知行政院及經濟部從未將系爭給與核定為列入計算平均工
    資之給與項目，自無法計入平均工資計算退休金。縱屬工資
    亦僅就勞基法施行後之部分始得計入。又兩造從未合意將系
    爭給與計入工資，被告已依約定之計算方式給付舊制結清金
    額，原告不得再為請求。另尚未退休之原告並無退休金請求
    權，且被告自退休之日起30日之翌日方負遲延責任等語。
　㈡並聲明：原告之訴駁回。
三、不爭執事項（見本院卷第312至313頁，並依判決格式調整文
    字及順序）：
  ㈠原告均為被告嘉義營業處之員工，均屬純勞工，分別自如附
    表「工作年資起算日期」起受僱於被告，各於如附表「舊制
    年資結清日期」、「退休日期」欄所示日期結清舊制年資或
    退休。原告依勞基法施行前後之工作年資所計算之舊制結清
    基數各如附表「結清基數」欄所示。
　㈡原告於舊制結清前3個月、6個月領取之夜點費（含加發）、
    司機加給、誤餐費平均金額，各如附表「平均（含加發）夜
    點費」、「平均司機加給」、「平均誤餐費」欄所示。
　㈢被告係採24小時全天連續作業，分為日班、小夜班、大夜班
    輪班作業，各班工作性質相同、服勤時間不同，原告工作均
    需輪班。又原告均為線路裝修員，其駕駛工程車從事線路裝
    修並負責保養維護車輛，被告每月另發給兼任司機加給。
　㈣被告按實際輪值員工發給之初夜、深夜夜點費，自92年1月起
    小夜班初夜夜點費每次250元，大夜班深夜夜點費每次400元
    ，由實際輪班或代班人領取。夜點費每人每日金額相同，不
    因員工作業種類、年資、職級等而有差異。
　㈤司機加給係因員工兼任駕駛工程車、保養維護車輛，被告每
    月固定給付之加給，依被告108年9月12日電人字第10800178
    06號函示，每月須達出車4次方可支領完整司機加給，若未
    達4次則減半發放。
　㈥誤餐費係倘員工實際工作時間跨過上午7時、中午12時、下午
    8時，被告則依「台灣電力股份有限公司對天災事變突發事
    件之認定原則及處理措施」、「台灣電力股份有限公司人員
    新年及農曆春節期間出勤待遇支給要點」，發放早點費（75
    元）、午、晚餐費（150元）。
　㈦原告於108年12月間各簽立年資結清協議書（本院卷第45至46
    頁，原告起訴狀附件1）。　　　　　　　　
四、本院之判斷：　　
　㈠原告張玄宗、黃智遠（均已退休，下稱原告張玄宗等2人）得
    請求退休金差額：　
　⒈系爭夜點費、司機加給應計入平均工資計算退休金，誤餐費
    則非屬工資：
　⑴按勞基法第2條第4款規定：「平均工資：指計算事由發生之
    當日前6個月內所得工資總額除以該期間之總日數所得之金
    額…」；退撫辦法第3條規定：「平均工資依勞基法有關規定
    辦理」。又勞基法第2條第3款規定：「工資：指勞工因工作
    而獲得之報酬，包括工資、薪金及按計時、計日、計月、計
    件以現金或實物等方式給付之獎金、津貼及其他任何名義之
    經常性給與均屬之」。該所謂「因工作而獲得之報酬」者，
    係指符合「勞務對價性」而言，所謂「經常性之給與」者，
    係指在一般情形下經常可以領得之給付。判斷某項給付是否
    具「勞務對價性」及「給與經常性」，應依一般社會之通常
    觀念為之，其給付名稱為何？尚非所問。是以雇主依勞動契
    約、工作規則或團體協約之約定，對勞工提供之勞務反覆應
    為之給與，乃雇主在訂立勞動契約或制定工作規則或簽立團
    體協約前已經評量之勞動成本，無論其名義為何？如在制度
    上通常屬勞工提供勞務，並在時間上可經常性取得之對價（
    報酬），即具工資之性質而應納入平均工資之計算基礎，此
    與勞基法第29條規定之獎金或紅利，係事業單位於營業年度
    終了結算有盈餘，於繳納稅捐、彌補虧損及提列股息、公積
    金後，對勞工所為之給與，該項給與既非必然發放，且無確
    定標準，僅具恩惠性、勉勵性給與，非雇主經常性支出之勞
    動成本，而非工資之情形未盡相同，亦與勞基法施行細則第
    10條所指不具經常性給與且非勞務對價之年終獎金性質迥然
    有別（最高法院100年度台上字第801號判決意旨採相同見解
    ）。準此，系爭給與是否屬於工資，應依一般社會交易之健
    全觀念，判斷是否具備勞工因提供勞務而由雇主獲致對價之
    「勞務對價性」，及有無於固定常態工作中可取得、具有制
    度上經常性之「經常性給與」為據。
　⑵原告張玄宗等2人任職期間均須依被告排班，從事24小時三班
    固定輪值之工作，各班工作性質相同，僅服勤時間不同；被
    告係依員工實際輪值大、小夜班時段及次數發給系爭夜點費
    ，自92年1月起初夜點心費每次250元、深夜點心費每次400
    元，夜點費每人每日金額相同，不因作業種類、年資、職級
    而有差異等情，為兩造所不爭。足見原告張玄宗等2人於受
    僱期間均須輪班工作，則其輪值大、小夜班已成為常態性之
    工作型態，與一般公司行號為應付臨時性之業務需求偶爾為
    之者不同，且其只要輪值大、小夜班，即可獲得固定數額之
    系爭夜點費。故系爭夜點費係原告張玄宗等2人從事常態性
    夜間輪值工作所可取得之給與，制度上具有經常性。又被告
    雖未區分員工薪資高低、工作內容及職級等之不同，而統一
    發給相同金額之系爭夜點費，惟系爭夜點費既為實際輪值大
    、小夜班之勞工所得領取，且被告係依員工實際輪值大、小
    夜班之次數多寡為計算夜點費之基準，與原告張玄宗等2人
    提供勞務間有密切關連性。又工作時間及場所等均為工作環
    境之一部分，係與勞務提出密切相關之工作條件，而三班輪
    值、於夜間工作之生活方式與常人相反，不利於勞工之生活
    及健康，是被告基於事業性質有24小時僱用勞工之需求，就
    此類三班輪值且須於夜間工作之勞工，與日間之勞工就相同
    內容之工作給予不同工資待遇乃屬合理，無違勞基法關於薪
    資平等原則之規定。足見系爭夜點費係被告對於因環境、時
    間之特殊工作條件而對勞工所增加之給付，本質上應屬輪值
    夜班時段之勞務對價。是以，系爭夜點費已成為原告張玄宗
    等2人及被告間因特定工作條件，制度上成為勞工固定常態
    工作中於一般情形下提供勞務即可經常性取得之對價，符合
    「勞務對價性」及「經常性給與」之要件。則原告張玄宗等
    2人主張：系爭夜點費為其於該時段工作所獲得之常態性報
    酬，具有勞務對價性，應認屬工資等語，洵屬有據。
　⑶至被告辯稱系爭夜點費回溯其沿革，於日治時代即已設立，
    原係以發放食品方式，支給出勤人員初、深夜需購買之餐食
    ，不論是否為輪班人員出勤時均可支領，嗣後於64年間，因
    手續繁瑣，始改以發放現款方式代之，僅是發放方式的改變
    而已，仍屬於單方恩惠性給與之餐費性質云云。然依勞基法
    第2條第3款就工資所為定義，只須符合勞工因工作而獲得之
    報酬，以現金或實物等方式之經常性給與均屬之，可見實物
    給與亦在工資涵攝範圍內，故縱系爭夜點費之沿革係由實物
    給與之方式改為現金而來，但因原告張玄宗等2人在成立勞
    動契約時，已知悉工作型態為三班制之輪班，並均認知輪值
    小、大夜班者即可領取系爭夜點費。可見此項給付就被告而
    言，係明確認知在原告張玄宗等2人提供夜班之勞務時，其
    有給付義務，而於原告張玄宗等2人方面，亦認知若已輪值
    夜班，即可領取此項給付，是原告張玄宗等2人及被告就此
    應有共識及合意，自全部屬工資之一環。況被告亦未提出任
    何證據證明其將夜點費由實物改為金錢給付時，原告張玄宗
    等2人及被告即有合意將系爭夜點費排除在工資之外，故被
    告前開所辯，尚不足採。　
　⑷查原告張玄宗等2人為線路裝修員，其等從事線路裝修時會駕
    駛工程車，並注意車輛之保養維護，被告每月另發給兼任司
    機加給，司機加給係因員工兼任駕駛工程車，被告每月固定
    給付之加給（見不爭執事項㈢、㈤），是原告張玄宗等2人每
    月所領取司機加給，係其提供兼任司機之駕駛工作所獨有，
    該項給付是因兼任司機人員除其原來之主要職務外，須額外
    肩負兼任司機任務而給予之加給，並非因應臨時性之業務需
    求而偶爾發放，屬在該特定工作條件下之固定常態工作中勞
    工取得之給與，顯為原告張玄宗等2人提供前開勞務之對價
    ，且為每月之固定給與，亦具經常性，雖為每月固定金額，
    不論原告張玄宗等2人實際出車之次數與有無及職級為何，
    但本質上仍與原告張玄宗等2人兼任司機駕駛間有密切關連
    性，即應認具有勞務對價性，自應屬工資之一部分，而應計
    入平均工資。　　
　⑸被告雖辯稱：其為經濟部所屬國營事業，員工之退休、撫卹
    、資遣及離職等事項，悉依退撫辦法及退撫辦法作業手冊作
    為實務作業之準繩，行政院及經濟部從未將系爭夜點費、司
    機加給核定為列入計算平均工資之給與項目，自無法將系爭
    夜點費、司機加給計入平均工資計算退休金云云。然國營事
    業管理法（下稱國管法）第14條規定：「國營事業應撙節開
    支，其人員待遇及福利，應由行政院規定標準，不得為標準
    以外之開支」，同法第33條規定：「國營事業人員之進用、
    考核、退休、撫卹、資遣及其他人事管理事項，除法律另有
    規定外，由國營事業主管機關擬訂辦法，報請行政院核定」
    ，僅在宣示國營事業應依行政院所定相關規定作為給付員工
    工作報酬、退休之準據，並未將系爭夜點費、司機加給明示
    排除於工資性質之外。且經濟部所屬事業人員關於退休金計
    算之平均工資認定，依國管法第33條授權經濟部訂定之退撫
    辦法第3條規定亦係依勞基法有關規定辦理。又退撫辦法作
    業手冊附件貳之一給與項目表固未列入系爭夜點費、司機加
    給（見本院卷第179頁），惟該作業手冊並非國管法所授權
    ，僅能拘束經濟部所屬事業，對派用、僱用人員則無任何法
    律上之強制適用效力。另就僱用人員部分，國營事業單位固
    得依其事業性質及勞動態樣與所屬人員另行訂定勞動條件，
    然所約定之勞動條件不得低於勞基法所定之最低標準。故行
    政院所規定關於國營事業所屬人員之待遇及福利標準、經濟
    部所定有關單一薪點制、工資給與之辦法若與勞基法有所牴
    觸，仍應以勞基法之規定為據。系爭夜點費、司機加給具有
    勞務對價性、經常性給與之性質，核屬勞基法第2條第3款所
    謂之工資，已如前述，自不得以行政院及經濟部從未將系爭
    夜點費核定為列入計算平均工資之給與項目，即將屬工資性
    質之系爭夜點費、司機加給排除於平均工資外。　
　⑹關於計算方式，被告另辯稱：勞基法施行前任職年資有關退
    休金平均工資之計算，不包括夜點費、司機加給，故勞基法
    施行前之年資不應用以計算夜點費云云。然查，勞基法第84
    條之2規定：「勞工工作年資自受僱之日起算，適用本法前
    之工作年資，其資遣費及退休金給與標準，依其當時應適用
    之法令規定計算；當時無法令可資適用者，依各該事業單位
    自訂之規定或勞雇雙方之協商計算之。適用本法後之工作年
    資，其資遣費及退休金給與標準，依第17條及第55條規定計
    算」。則關於原告之勞工退休金給與標準，在勞基法73年7
    月30日制定公布前，應依當時有效之退休規則第9條第1款、
    退撫辦法第9條規定辦理。而退撫辦法第9條規定：「各機構
    人員退休金按其在勞動基準法施行前後之工作年資，分別依
    臺灣省工廠工人退休規則及勞動基準法之規定計算。…」，
    可見該規定亦與勞基法第84條之2規定相同。至於退休金基
    數計算方式所稱工資，依退休規則第10條第2項規定：「前
    項所稱工資，依工廠法施行細則第4條之規定」，而工廠法
    施行細則第4條規定：「本法所稱工資係指工人因工作而獲
    得之報酬。不論以工資、薪金、津貼、獎金或其他任何名義
    按計時、計日、計月、計件給與者均屬之」，對照勞基法第
    2條第3款所規定：「工資：謂勞工因工作而獲得之報酬；包
    括工資、薪金及按計時、計日、計月、計件以現金或實物等
    方式給付之獎金、津貼及其他任何名義之經常性給與均屬之
    」，足見退休規則及勞基法所稱之工資，其內涵相同。故依
    勞基法第84條之2規定，在勞基法施行前後之年資，不論係
    適用退休規則或勞基法，其認定標準均相同，若符合「勞務
    對價性」與「經常性給與」，即屬工資，而系爭夜點費、司
    機加給係屬工資範圍，業如前述，即應計入退休金計算。故
    被告此部分所辯，亦非有理。　
　⑺至誤餐費部分：
　　查被告員工工作逾時之情形，被告除給付超時工作報酬外，
    另額外於員工係因天災、事變、突發事件須進行工作搶修，
    或係於新年及農曆期間出勤，且工時橫跨用餐時間時，另依
    「台灣電力股份有限公司對天災事變突發事件之認定原則及
    處理措施」、「台灣電力股份有限公司人員新年及農曆春節
    期間出勤待遇支給要點」，發放早點費（75元）、午、晚餐
    費（150元）之誤餐費（見不爭執事項㈥），亦即員工僅限定
    於前開事件或節日中符合一定條件始得領取誤餐費，並非提
    供勞務即得取得之對價，參諸前開新年及農曆春節期間出勤
    待遇支給要點第1點，亦載明此要點係為慰勉新年及農曆春
    節期間出勤人員之辛勞，提升工作士氣而訂定（見本院卷第
    207頁），益顯該給與具有激勵、獎勵性質。再查原告張玄
    宗於109年度僅在3月份領取春節誤餐費225元、原告黃智遠
    於109年度僅在2月份領取誤餐費150元、在3月份領取春節誤
    餐費375元，其餘月份均無領取紀錄（見本院卷第87、95頁
    薪給資料），足見該給與亦不具經常性。則被告辯稱：誤餐
    費不具勞務對價性及經常性，非屬工資乙節，尚屬可採。
　⑻綜上，系爭夜點費、司機加給具有「勞務對價性」及「經常
    性給與」，屬勞基法第2條第3款所謂之工資，應納入平均工
    資計算退休金；誤餐費則非屬工資，不應計入平均工資。
　⒉得請求金額及遲延利息：　　
　⑴查系爭夜點費、司機加給應計入平均工資計算退休金，且計
    入退休金計算後，應補發如附表「B欄」所示金額等節，被
    告就計算結果並無爭執（見本院卷第313頁），則原告張玄
    宗等2人依勞基法第84條之2、第55條第1項、退休規則第9條
    第1款、第10條第1項第1款、退撫辦法第9條、勞退條例第11
    條，請求被告給付如附表編號4、6「B欄」所示金額，即屬
    有據，應予准許。　　
　⑵按「勞工退休金之給付，雇主應於勞工退休之日起30日內給
    付之」、「給付有確定期限者，債務人自期限屆滿時起，負
    遲延責任」、「遲延之債務，以支付金錢為標的者，債權人
    得請求依法定利率計算之遲延利息」、「應付利息之債務，
    其利率未經約定，亦無法律可據者，週年利率為5％」，勞基
    法第55條第3項前段、民法第229條第1項、第233條第1項前
    段、第203條分別定有明文。是被告未給付原告張玄宗等2人
    上開金額，自原告張玄宗等2人退休之日起30日之翌日起即
    屬遲延給付狀態，則原告張玄宗等2人請求自如附表編號4、
    6「本院判決利息起算日」欄所示日期起，起算法定遲延利
    息，即屬有據。至原告張玄宗等2人固主張利息起算日應係
    舊制結清之日起30日即109年8月1日，惟依前揭規定，被告
    於原告張玄宗等2人退休時起始負給付退休金之義務，並自
    退休之日起30日之翌日方負遲延責任，是原告張玄宗等2人
    此部分請求於法無據，應予駁回。　
　㈡原告葉振芳、蔡呈星、郭順福、蔡福財（均未退休，下稱原
    告葉振芳等4人）不得請求退休金或結清金額差額：
　⒈按「本條例施行前已適用勞動基準法之勞工，於本條例施行
    後，仍服務於同一事業單位而選擇適用本條例之退休金制度
    者，其適用本條例前之工作年資，應予保留」、「前項保留
    之工作年資，於勞動契約依勞動基準法第11條、第13條但書
    、第14條、第20條、第53條、第54條或職業災害勞工保護法
    第23條、第24條規定終止時，雇主應依各法規定，以契約終
    止時之平均工資，計給該保留年資之資遣費或退休金，並於
    終止勞動契約後30日內發給」、「第1項保留之工作年資，
    於勞動契約存續期間，勞雇雙方約定以不低於勞動基準法第
    55條及第84條之2規定之給與標準結清者，從其約定」，勞
    退條例第11條第1項至第3項定有明文。參酌其立法理由「
    為銜接新舊制度，第1項明定選擇適用本條例之退休金制度
    之勞工，其適用本條例前之工作年資應予保留。第2項明定
    保留之工作年資，由雇主以契約終止時之平均工資，依相關
    法令之規定發給資遣費或退休金；勞工離職時如未符合退休
    金或資遣費之請領要件，即不得請領退休金或資遣費。依
    勞動基準法規定，勞工於退休或遭資遣時，雇主始有給付退
    休金或資遣費之義務，故不宜規定雇主於勞工選擇本條例之
    退休金制度時，應結清其年資；但如勞資雙方自行協商約定
    ，勞動契約繼續存續，並先依勞動基準法規定結清保留年資
    者，不影響勞工之權益，應屬可行，爰為第3項規定」等語
    ，可知勞工適用勞退條例前之工作年資（即舊制年資），於
    勞動契約存續期間，雇主本無結清義務，僅得由勞雇雙方約
    定結清；至若勞工認為約定之給與低於勞基法第84條之2、
    第55條所定標準而不生拘束力，亦僅係勞工於符合退休金請
    領法律規定時得請求差額之問題，尚不因勞基法設有相關標
    準而得逕予變更雇主與勞工之結清協議合意範圍，是於勞工
    退休前，雇主亦無於約定範圍外之給付義務。
　⒉原告葉振芳等4人於108年12月間與被告約定結清舊制年資後
    ，雖主張其等請求係因與被告於約定結清舊制年資時，漏未
    將系爭給與計入平均工資計算，此等差額請求權應於其等與
    被告對結清舊制年資退休金約定合意後即可請求，而非實際
    退休時始得請求云云。查誤餐費不得計入平均工資計算，已
    如前陳；又被告於勞動契約存續期間本無結清舊制年資之義
    務，其與原告葉振芳等4人約定結清舊制年資後，既已依約
    定內容（即「平均工資之計算悉依據行政院82年12月15日台
    82經44010號函核定『經濟部所屬事業機構列入計算平均工資
    之給與項目表』之規定辦理」，見本院卷第45頁年資結清協
    議書第2條）如數給付，原告葉振芳等4人自無請求被告於約
    定範圍外給付之權利。至於原告葉振芳等4人主張：兩造結
    清舊制年資時，關於系爭夜點費、司機加給未列入平均工資
    計算基礎之約定為無效乙節，亦僅係得待勞動契約終止時，
    依勞退條例第11條第2項規定請求被告發給資遣費或退休金
    ，在此之前，尚難認其等未退休前即得依勞基法第84條之2
    、第55條第1項、第3項、退休規則第9條第1款、第10條第1
    項第1款、退撫辦法第9條規定，請求被告發給退休金差額。
　⒊原告葉振芳等4人再稱其等得依勞退條例第11條請求結清金額
    之差額云云，惟該規定內容僅指勞雇雙方得以不低於法定標
    準結清舊制年資，並非勞工得請求約定內容與法定標準間差
    額之明文規定。再勞雇雙方約定結清方式低於法定標準時，
    該約定固仍屬有效（民法第71條但書參照），惟勞退條例第
    11條既無何逕而變更或擬制勞雇雙方合意為法定標準之意涵
    ，自難認被告有何結清金額差額未給付。則原告葉振芳等4
    人據此請求，亦無理由。　　　　　　　
五、結論：
　㈠原告張玄宗等2人依勞基法第84條之2、第55條第1項、第3項
    、退休規則第9條第1款、第10條第1項第1款、退撫辦法第9
    條、勞退條例第11條規定，請求被告給付各如附表編號4、6
    「B欄」所示金額，及各自如附表編號4、6「本院判決利息
    起算日」欄所示日期起至清償日止，按週年利率5％計算之利
    息，為有理由，應予准許。原告張玄宗等2人請求逾上開範
    圍部分、原告葉振芳等4人依上揭規定，請求被告給付退休
    金或結清金額差額本息部分，均無理由，應予駁回。
　㈡假執行：
　　本件係勞工之給付請求訴訟，並經本院為雇主敗訴之判決（
    主文第一項），應依勞動事件法第44條第1項、第2項之規定
    ，依職權宣告假執行，同時宣告被告得供擔保而免為假執行
    ，並酌定相當之擔保金額。　
六、本件事證已臻明確，兩造其餘攻防方法及所用證據，經斟酌
    後認均不足以影響本判決之結果，爰不逐一論列，附此敘明
    。
七、訴訟費用負擔之依據：民事訴訟法第79條、第85條第1項。
中　　華　　民　　國　　111 　年　　11　　月　　30　　日
                  勞動法庭    法　官  　梁夢迪　　　　　
以上正本係照原本作成。
如對本判決上訴，須於判決送達後20日內向本院提出上訴狀。如
委任律師提起上訴者，應一併繳納上訴審裁判費。
中　　華　　民　　國　　111 　年　　11　　月　　30　　日
                              書記官　　程省翰
附表：（民國／新臺幣）　
編號 姓名 工作年資起算日期 舊制年資結清日期 退休日期 結清基數  平均（含加發）夜點費   平均司機加給 平均誤餐費 A欄 B欄 原告請求利息起算日 本院判決利息起算日            應補發退休金 應補發退休金(不含誤餐費）   1 葉振芳  69年9月19日 109年7月1日 無 勞基法施行前 7.8333 結清前3個月 1,600元 3,199元 0元 21萬8,743元 21萬5,955元 109年8月1日 無（全部駁回）      勞基法施行後 37.1667 結清前6個月 1,600元 3,199元 75元     2 蔡呈星  69年4月15日 109年7月1日 無 勞基法施行前 8.6667 結清前3個月 1,600元 3,199元 0元 21萬6,258元 21萬3,533元 109年8月1日       勞基法施行後 36.3333 結清前6個月 1,533.3333元 3,199元 75元     3 郭順福  78年10月4日 109年7月1日 無 勞基法施行前 0 結清前3個月    18萬7,764元 18萬2,364元 109年8月1日       勞基法施行後 36 結清前6個月 1,866.6667元 3,199元 150元     4 張玄宗  66年10月30日 109年7月1日 110年10月31日 勞基法施行前 13.6667 結清前3個月 1,466.6667元 4,266元 0元 26萬7,501元 26萬6,326元 109年8月1日 110年12月1日      勞基法施行後 31.3333 結清前6個月 1,733.3333元 4,266元 37.5元     5 蔡福財  77年9月21日 109年7月1日 無 勞基法施行前 0 結清前3個月    23萬7,707元 23萬6,319元 109年8月1日 無（全部駁回）      勞基法施行後 37 結清前6個月 1,600元 4,787元 37.5元     6 黃智遠  70年8月8日 109年7月1日 110年11月30日 勞基法施行前 6 結清前3個月 1,600元 1,196.6667元 0元 16萬8,368元 16萬5,993元 109年8月1日 110年12月31日      勞基法施行後 38 結清前6個月 1,533.3333元 2,393.3333元 62.5元